【裁判字號】    99,上易,1028
【裁判日期】    990521
【裁判案由】    竊盜
【裁判全文】
臺灣高等法院刑事判決                99年度上易字第1028號
上  訴  人
即  被  告  甲○○
上列上訴人因竊盜案件，不服臺灣士林地方法院98年度審易字第
2306號，中華民國99年3 月31日第一審判決（起訴案號：臺灣士
林地方法院檢察署98年度偵字第15455 號），提起上訴，本院判
決如下：
    主  文
上訴駁回。
    理  由
一、依刑事訴訟法第350條、第361條、第362條、第367條規定，
    不服地方法院之第一審判決而上訴者，須提出上訴書狀，並
    應敘述具體理由，為上訴必備之程式；其所提出之書狀未敘
    述上訴理由，或僅曾以言詞陳述上訴理由者，均應於上訴期
    間屆滿後20日內補提理由書於第一審法院。第一審法院經形
    式審查，認逾期未補提上訴理由者，應定期間先命補正；逾
    期未補正者，為上訴不合法律上之程式，應以裁定駁回。倘
    已提出上訴理由，但所提非屬具體理由者，則由第二審法院
    以上訴不合法律上之程式，判決駁回。而所謂具體理由，必
    係依據卷內既有訴訟資料或提出新事證，指摘或表明第一審
    判決有何採證認事、用法或量刑等足以影響判決本旨之不當
    或違法，而構成應予撤銷之具體事由，始克當之（例如：依
    憑證據法則具體指出所採證據何以不具證據能力，或依憑卷
    證資料，明確指出所為證據證明力之判斷如何違背經驗、論
    理法則）；倘僅泛言原判決認定事實錯誤、違背法令、量刑
    失之過重或輕縱，而未依上揭意旨指出具體事由，或形式上
    雖已指出具體事由，然該事由縱使屬實，亦不足以認為原判
    決有何不當或違法者（例如：對不具有調查必要性之證據，
    法院未依聲請調查亦未說明理由，或援用證據不當，但除去
    該證據仍應為同一事實之認定），皆難謂係具體理由，俾與
    第二審上訴制度旨在請求第二審法院撤銷、變更第一審不當
    或違法之判決，以實現個案救濟之立法目的相契合，並節制
    濫行上訴，最高法院97年度台上字第892號判決意旨參照。
二、原審判決認被告甲○○前因違反洗錢防制法案件，經臺灣板
    橋地方法院以91年度訴字第2025號判決判處有期徒刑6 月確
    定，於民國94年1 月1 日易科罰金執行完畢。詎甲○○猶不
    知悛悔，與姓名、年籍均不詳之綽號「阿弟仔」成年男子，
    共同意圖為自己不法所有，而基於竊盜之犯意聯絡，於98年
    9 月12日15時許，共同前往由李瑞慈所管領，現供堆放物品
    使用而無人居住房屋，並翻越房屋後方未上鎖之窗戶進入屋
    內，徒手竊取李瑞慈弟媳陳秀桂所有放置該處之窗型冷氣3
    台、分離室冷氣室外機3 台，得手後，並售予不詳之人而變
    現朋分花用殆盡。嗣因甲○○與「阿弟仔」食髓知味，再於
    同日15時30分許，返回上址房屋，欲以相同手法，竊取其內
    放置之冰箱而尚未著手之際，在屋外遭鄰居孫榮光查覺有異
    而上前詢問，甲○○與「阿弟仔」唯恐事跡敗露，旋即駕車
    逃逸，經孫榮光記下車號告知李瑞慈報警後，經警循線查悉
    上情。前述犯罪事實，迭據被告甲○○於原審準備程序及審
    理時供認不諱（見原審卷第34頁至第37頁），核與證人孫榮
    光於警詢時陳述於前揭時、地，目擊被告及另1人在其住處
    隔壁房屋搬運冷氣，並駕駛自用小貨車離去，嗣被告再度返
    回，伊便上前詢問，並當場聯絡屋主李瑞慈得知並未請人搬
    家後，被告等旋即駕車逃逸，伊遂將車號記下並聯絡李瑞慈
    報警等語（見98年度偵字第15455號卷第10頁至第12頁）、
    證人李瑞慈於警詢時及偵查中證述上址為其管領並供放物品
    使用之房屋，於前揭時間，經鄰居孫榮光通知，始知其弟媳
    陳秀桂放置屋內之冷氣機遭竊等情（見同上偵卷第13頁至第
    14頁、第64頁至第65頁）相符；此外，並有案發地點裝置之
    路口監視器，於前揭時間攝得該自小貨車之畫面翻拍照片6
    幀附卷可參（附於同上偵卷49頁至第52頁）。綜上所述，足
    認被告自白與事實相符，可以採信，本案事證明確，被告犯
    行堪予認定。爰審酌被告正值盛年，不思循以正當途徑獲取
    財物，反竊取他人財物，足認品行不佳，犯行對被害人財產
    法益造成損害，犯後一度否認犯行，於原審審理中始坦承犯
    行，然迄未賠償被害人損失之犯後態度，並其犯罪之動機、
    目的，及其智識程度、生活狀況，並參酌公訴人之求刑等一
    切情狀，以被告係累犯，量處被告有期徒刑8月，以示懲儆
    。
三、本件上訴人即被告甲○○不服原判決，於99年4 月19日具狀
    提起第二審上訴，於99年4 月22、27日補提上訴理由，其上
    訴理由略以：被告因竊盜案件前經桃園地方法院99年易字第
    173 、201 號刑事判決判處如該判決附表依所示之刑（見本
    院卷第17至22頁反面），與本案之竊盜案件均係出於行為人
    一個單一或概括之決意行為所為，應為接續犯或集合犯，故
    本案士林地方法院之竊盜案亦屬桃園地方法院案件，應論以
    一罪，爰依法提起上訴等語。
四、經查：
  (一)按行為人各次竊盜之行為，均係為滿足取得財物之需求，於
    滿足後，該次行為即已完成，是各次均為各自獨立之行為，
    各具獨立性，其前後次竊盜行為間，無密切不可分之關係，
    應各自獨立構成同一竊盜罪責。因此，就刑法修正施行後多
    次竊盜之犯行，除認合於接續犯、繼續犯、集合犯等實質上
    一罪關係而以一罪論處外，應採一罪一罰原則，而予分論併
    罰，始符合立法本旨。而刑法上之接續犯，係指以單一行為
    ，經數個階段，持續侵害同一法益而言。如數行為於同時同
    地或密切接近之時地實施，侵害同一之法益，各行為之獨立
    性極為薄弱，依一般社會健全觀念，在時間差距上，難以強
    行分開，在刑法評價上，以視為數個舉動之接續施行，合為
    包括之一行為予以評價，較為合理，始可認為接續犯，而為
    包括之一罪。次按所謂「集合犯」係屬刑法上一種特殊的構
    成要件類型，在構成要件中所描述之行為，其行為本身具有
    重複實施之特質，故行為人所為之各別行為被總結成為構成
    要件的一行為，而論以單純一罪，此或與接續犯在行為人所
    為之複製行為有其共通處，然接續犯在其所適用之構成要件
    行為文義本身不具反覆實施之特質，但在行為人所為之各複
    製行為之間，於時空上，集合犯與接續犯同被要求應緊密連
    接，只是接續犯比集合犯較受嚴格要求。是以刑法連續犯廢
    除後，對於部分習慣犯，例如竊盜、吸毒等犯罪，基於適用
    數罪併罰恐生刑罰過重產生不合理現象之疑慮，或可發展接
    續犯、集合犯或包括的一罪之概念，認為構成單一之犯罪，
    以限縮數罪併罰之範圍。
  (二)本件上訴人即被告不服原判決而認本件與前經桃園地方法院
    判處之竊盜罪刑應為接續犯或集合犯，而應以一罪論等語，
    惟查上開二判決所涉之犯罪事實並非同一，上訴人違犯之數
    竊盜行為並非數行為於同時同地或密切接近之時地實施，侵
    害同一之法益，各行為之獨立性極為薄弱，依一般社會健全
    觀念，在時間差距上，難以強行分開，而有成立接續犯之必
    要，而被告就所涉臺灣桃園地方法院99年度易字第173號竊
    盜案件，經該院審理後，認「被告犯上開附表一所示共25次
    竊盜犯行，均犯意各別，行為互殊，應予分論併罰」，有卷
    附被告提出之臺灣桃園地方法院99年度易字第173號判決影
    本1份可參（見本院卷第18頁反面），況參諸被告上揭竊盜
    行為，亦非「在構成要件中所描述之行為，其行為本身具有
    重複實施之特質，故行為人所為之各別行為被總結成為構成
    要件的一行為，而論以單純一罪」，與「集合犯」係刑法上
    一種特殊的構成要件類型之要件不相符合。是上訴人之各次
    竊盜之行為，均係為滿足取得財物之需求，於滿足後，該次
    行為即已完成，縱有時間密接之情形，但空間地點均無「緊
    密連接」之關係，仍均為各自獨立之行為，各具獨立性，其
    前後次竊盜行為間，無密切不可分之關係，應各自獨立構成
    竊盜罪責。上訴人上訴意旨，並無如上訴人所云之違法情事
    。次按原審於量刑時，已依上揭規定，審酌被告不思循以正
    當途徑獲取財物，竟以犯罪方法取得他人財物，並其品行、
    犯罪動機、目的、手段、所生之危害及犯罪後尚未賠償被害
    人損失等一切情狀，以被告為累犯，量處被告有期徒刑8月
    ，既未逾越法定刑度，亦未濫用自由裁量之權限，刑度亦屬
    妥適，核無不當或違法之情形。復核被告上訴理由之內容，
    未就原審判決有何採證認事、用法或量刑等足以影響原審判
    決本旨之不當或違法，而為具體指摘，揆諸首揭規定，其上
    訴自屬不合法律上之程式，應予駁回，並不經言詞辯論為之
    。
據上論斷，應依刑事訴訟法第367條前段、第372條判決如主文。
中    華    民    國    99    年    5    月    21     日
                刑事第十五庭  審判長法  官  吳昭瑩
                                    法  官  蘇隆惠
                                    法  官  吳炳桂
以上正本證明與原本無異。
不得上訴。
                                    書記官  洪雅蔓
中    華    民    國    99    年    5     月    25    日

司法院資訊處製作；財團法人民間司法改革基金會備份。
